臺灣士林地方法院刑事判決　　　　　　 100年度審訴字第33號
公　訴　人　臺灣士林地方法院檢察署檢察官
被　　　告　溫宇基
上列被告因違反毒品危害防制條例案件，經檢察官提起公訴（99
年度毒偵字第2243號），被告於本院準備程序中就被訴事實為有
罪陳述，經本院合議庭裁定由受命法官獨任進行簡式審判程序，
並判決如下：
    主  文
溫宇基施用第一級毒品，處有期徒刑壹年。扣案之電子磅秤壹臺
、分裝杓肆支及玻璃球壹顆均沒收。
    事  實
一、溫宇基前因施用毒品案件，經法院裁定送觀察、勒戒後，認
    無繼續施用毒品之傾向，已於民國87年9 月24日釋放出所，
    並由臺灣板橋地方法院檢察署檢察官以87年度偵字第19508
    號為不起訴處分確定。復於前開觀察、勒戒執行完畢釋放後
    5 年內之88年間，因施用毒品案件，經法院裁定送觀察、勒
    戒後，認無繼續施用毒品之傾向，於88年2 月12日執行完畢
    釋放出所，並經臺灣板橋地方法院檢察署檢察官以88年度偵
    字第2749號為不起訴處分確定。詎溫宇基仍未悛悔，基於同
    時施用第一級毒品海洛因及第二級毒品甲基安非他命之犯意
    ，於99年9 月23日下午8 、9 時許，在其位於臺北縣中和市
    ○○街161 巷（起訴書誤載為121 巷，應予更正）3 弄10號
    1 樓住處內，以將海洛因及甲基安非他命混合置入玻璃球吸
    食器內，吸食燒烤後產生煙霧之方式，同時施用海洛因及甲
    基安非他命1 次。嗣於同日15時許，在臺北縣汐止市○○○
    路○ 段242 號前為警查獲，並扣得其所有之海洛因7 包（毛
    重合計為42.53 公克）、甲基安非他命6 包（驗餘淨重合計
    為6.1716公克）等毒品（所涉販賣毒品部分，業由檢察官另
    案偵查中）、其所有且供其施用毒品所用之電子磅秤1 臺、
    分裝杓4 支及玻璃球1 顆等物，經警採集其尿液送驗後，始
    查悉上情。
二、案經臺北縣政府警察局報請臺灣士林地方法院檢察署檢察官
    偵查起訴。
    理  由
一、上揭事實，業據被告溫宇基於偵查中、本院準備程序及審理
    時迭承不諱（分見毒偵卷第53頁，本院卷第19頁背面、第21
    頁背面），又被告為警所採尿液，經送台灣檢驗科技股份有
    限公司以酵素免疫分析法初驗後，再以氣相層析質譜儀法複
    驗，證實該尿液呈嗎啡（即施用海洛因之代謝物）、安非他
    命及甲基安非他命陽性反應，有該公司於99年10月15日出具
    之濫用藥物檢驗報告及臺北縣政府警察局刑事警察大隊偵辦
    毒品危害防制條例案被移送人姓名代碼對照表各1 紙在卷可
    稽（見毒偵卷第18頁、第20頁）；此外，並有被告所有之扣
    案電子磅秤1 臺、分裝杓4 支及玻璃球1 顆等物可為佐證，
    足認被告前開自白與事實相符，應可採信。
二、按毒品危害防制條例於92年7 月9 日修正公布，自93年1 月
    9 日施行，其中第20條、第23條將施用毒品之刑事處遇程序
    區分為「初犯」、「5 年內再犯」、「5 年後再犯」。依其
    立法理由之說明：「初犯」，經觀察、勒戒或強制戒治，應
    為不起訴處分或不付審理之裁定；經觀察、勒戒或強制戒治
    執行完畢釋放後，「5 年內再犯」者，因其再犯率甚高，原
    實施之觀察、勒戒及強制戒治既已無法收其實效，爰依法追
    訴或裁定交付審理。至於經觀察、勒戒或強制戒治執行完畢
    釋放，「5 年後再犯」者，前所實施之觀察、勒戒或強制戒
    治已足以遮斷其施用毒品之毒癮，為期自新及協助其斷除毒
    癮，仍用「初犯」規定，先經觀察、勒戒或強制戒治之程序
    。從而，依修正後之規定，祇於「初犯」及「5 年後再犯」
    2 種情形，有其追訴條件之限制，即須於初犯經觀察、勒戒
    或強制戒治釋放後，5 年內均無施用毒品之行為，始能認其
    前所實施之觀察、勒戒或強制戒治已足遮斷毒癮，而得於5
    年後再犯時，再予適用初犯之規定，重行觀察、勒戒等程序
    。倘5 年內已經再犯，經依法再為保安處分或追訴處罰，縱
    其第3 次（或第3 次以上）施用毒品之時間，在初犯之保安
    處分執行完畢釋放5 年以後，即與「5 年後再犯」之情形有
    別，且因已於「5 年內再犯」，顯見其再犯率甚高，原實施
    觀察、勒戒或強制戒治，已無法收其實效，自無再經觀察、
    勒戒及強制戒治之必要，應由檢察官逕行起訴，始符新法修
    正之本旨（最高法院95年第7 次刑事庭會議決議、97年度臺
    非字第540 號判決參照）。查，本案被告前因施用毒品案件
    ，經法院裁定送觀察、勒戒，並於執行完畢後5 年內再因施
    用毒品案件，經法院裁定送觀察、勒戒等情，有臺灣高等法
    院被告前案紀錄表在卷可稽，是被告本次所為施用毒品之犯
    行，距離首開觀察、勒戒執行完畢釋放雖已逾5 年，惟被告
    於上開觀察、勒戒執行完畢後5 年內，既又因施用毒品案件
    ，經法院裁定送觀察、勒戒，揆諸前揭說明，其本次犯行即
    與毒品危害防制條例第20條第3 項所稱之「5 年後再犯」有
    別，是公訴人依法追訴，於法並無不合，本院自應依法論科
    。
三、核被告溫宇基所為，係犯毒品危害防制條例第10條第1 項之
    施用第一級毒品罪及同條第2 項之施用第二級毒品罪。其施
    用前持有海洛因、甲基安非他命之低度行為，均應為施用之
    高度行為所吸收，不另論罪。被告係以一行為同時為施用第
    一級毒品及第二級毒品之犯行，為想像競合犯，應依刑法第
    55條規定，從一重之施用第一級毒品罪處斷。爰審酌被告曾
    因施用毒品犯行而送觀察、勒戒，仍不知悛悔，復再施用毒
    品，且係將毒性迥異之二種毒品混合施用，顯見其無戒絕之
    決心，惟念其施用毒品乃戕害自己身心健康，尚未危及他人
    ，犯後於本院審理時坦承犯行，態度尚稱良好等一切情狀，
    量處如主文所示之刑，以示警懲。至扣案之電子磅秤1 臺、
    分裝杓4 支及玻璃球1 顆等物各係被告所有供秤量、分裝及
    施用毒品所用之物，業據其供明在卷（見本院卷第21至22頁
    ），爰依刑法第38條第1 項第2 款之規定併予宣告沒收；至
    扣案之海洛因7 包（總毛重42.53 公克）及甲基安非他命6
    包（驗餘淨重合計為6.1716公克），係被告另涉販賣毒品罪
    嫌之相關證物，業經檢察官於本案起訴書及本院審理時指述
    明確，堪認該等扣案物與本案施用毒品犯行無涉，爰不予宣
    告沒收，附此敘明。
據上論斷，應依刑事訴訟法第273 條之1 第1 項、第299 條第1
項前段，毒品危害防制條例第10條第1 項、第2 項，刑法第11
條前段、第55條、第38條第1 項第2 款，判決如主文。
本案經檢察官朱學瑛到庭執行職務。
中    華    民    國    100    年    1    月     28   日
                  刑事第一庭  法  官  莊明達
以上正本證明與原本無異。
如不服本判決應於收受判決後10日內向本院提出上訴書狀，並應
敘述具體理由；其未敘述上訴理由者，應於上訴期間屆滿後20日
內向本院補提理由書。
                              書記官  丁梅芬
中    華    民    國    100    年    1    月     28   日
附錄本件論罪科刑依據法條全文
毒品危害防制條例第10條
施用第一級毒品者，處6 月以上 5 年以下有期徒刑。
施用第二級毒品者，處3 年以下有期徒刑。